臺灣桃園地方法院民事判決　九十一年度訴字第二二四一號
　　原　　　告　良英股份有限公司
　　法定代理人　乙○○
　　訴訟代理人　鄒永禎律師
　　　　　　　　曾雪雲律師
　　送達代收人　鄒永禎律師
　　被　　　告　台均實業有限公司
　　　　　　　　　　　　設桃園.
　　法定代理人　甲○○　住同右.
　　訴訟代理人　周美玲律師
右當事人間請求給付貨款事件，本院於中華民國九十三年一月七日言詞辯論終結，判
決如左：
　　主　  　文
被告應給付原告新台幣貳佰壹拾捌萬伍仟玖佰玖拾肆元，及自民國九十一年十月八日
起至清償日止按週年利率百分之五計算之利息。
原告其餘之訴駁回。
訴訟費用由被告負擔二十分之十九，餘由原告負擔。
本判決第一項於原告以新台幣柒拾萬元供擔保後，得假執行。但被告得以新台幣貳佰
壹拾捌萬伍仟玖佰玖拾肆元為原告預供擔保後，免為假執行。
原告其餘假執行之聲請駁回。
    事      實
甲、原告方面：
壹、聲明：被告應給付原告新台幣（下同）二百三十一萬二千四百零八元整及支付命
    令送達翌日起至清償日止按週年利率百分之五計算之利息，並陳明願供擔保請准
    宣告假執行。
貳、陳述：
一、被告自民國八十九年間起向原告訂購型號ＳＥ─ＭＥ７０５５（下稱７０５５）
    、ＳＥＮＳＯＲ　ＰＡＤＳＥ─ＡＣ８９６８─１（下稱８９６８─１）、Ｓ
    Ｅ─ＡＣ８９６８─２、ＳＥ─ＡＣ８９６８─３、ＳＥ0000000及ＰＤ
    Ａ　ＴＯＵＣＨ　ＰＡＮＥＬ等貨品，原告已依約交貨，惟被告就產品型號ＳＥ
    ─ＡＣ８９６８─２（下稱８９６８─２）及ＳＥ─ＡＣ８９６８─３（下稱８
    ９６８─３）之九十年三月起至八月止之貨款合計二百三十一萬二千四百零八元
    部分，卻未依約給付。
二、本件原告所請求者為８９６８─２及８９６８─３貨品自九十年三月起至九十年
    八月止之貨款金額，兩造因對於退換貨之方式及數量曾有爭執，遂於九十年八月
    二十八日及九十年八月三十日開會協商並就退換貨之結算方式達成協議，系爭貨
    款金額即應依據九十年三月至八月出貨數量及上開協議內容結算方式計算金額，
    被告主張前開金額未經結算或再執協議前之爭執否認原告之請求，即屬無據。復
    依據九十年八月二十八日會議記錄內容，原告同意折價之金額為十二萬六千四百
    一十四元，原告自承本件請求金額確實並未扣除該筆款項，是系爭貨款金額依據
    九十年三月至八月出貨數量及九十年八月二十八日會議紀錄計算，應為二百一十
    八萬五千九百九十四元。
三、本件系爭法律關係為一般買賣，而非被告所稱貨樣兼試驗買賣，而被告又主張７
    ０５５貨品已付款部分，在買賣契約未失其效力之前，自無返還請求權。次查，
    兩造間有爭執之７０５５貨品補換貨部分為九十年二月二十二日退回之五九二０
    片、九十二年二月二十二日退回之三四五六０片及依九十年八月三十日會議決議
    內容之補換貨一五三五五片，被告於九十年二月二十二日退回７０５５產品兩批
    ，其中五九二０片係因兩造依約同意換貨，另三四五六０片則係因被告片面變更
    測試軟體而於九十年二月間請求原告退回，尚在香港之７０５５貨品三四五六０
    片，並依新的測試方式全檢，原告迫於無奈且於被告允諾不會扣抵其他貨款以及
    依新的測試方式全檢後願依約安排出貨之條件下，應允退回該批產品，嗣後原告
    依被告要求之新檢測方式全檢後，其中二０八０一片符合被告所要求之新檢測方
    式，原告並多次通知被告安排出貨，惟被告均一再推拖拒不履行，除前揭應被告
    要求依新的檢測方式完檢符合新檢測方式之７０５５貨品計二０八０一片依約應
    由被告安排出貨外，原告同意其餘符合原定檢測方式但不符合新檢測方式之７０
    ５５貨品計一三七五九片，以洋華７０５５貨品實物為標準製作補貨，而原告依
    洋華７０５５貨品所製圖面尺寸業於九十年九月二十六日經第三人富光輝公司承
    認，惟嗣後原告多次送樣，被告卻藉故不予確認。被告於訴訟中雖否認其曾應允
    不會扣款之承諾，惟查該批貨品數量達三四五六０片，若非被告之承諾條件，原
    告焉有可能於貨品尚在香港時即同意悉數退回全檢。被告對於兩造間關於８９６
    ８─２及８９６８─３貨品退換貨之約定曲解為得抵減貨款之主張，亦屬於法無
    據。又兩造就因８９６８─１貨品而退補８９６８─２、８９６８─３貨品之數
    量達成協議，嗣原告一再通知被告安排退貨及出貨事宜，被告均置之不理。依據
    兩造間九十年八月二十八日之會議決議紀錄，原告同意補換貨之數量為８９６８
    ─２貨品共六一五七片，８９６８─３貨品共二九三九片。而本件所請求者為８
    ９６８─２、８９６８─３貨品之貨款，與７０５５、８９６８─１貨品並非本
    於同一雙務契約而發生，自不發生同時履行抗辯問題。
參、證據：提出訂貨單十紙、協議書二紙、應收帳款對帳單二紙、催告函一紙、未付
    款明細一紙、進出口報單十六紙、快遞證明二紙，並聲請訊問證人施志明為證。
乙、被告方面：
壹、聲明：原告之訴駁回，如受不利判決，願供擔保請准宣告免為假執行。
貳、陳述：
一、被告固有原告所稱８９６８─２、８９６８─３自九十年三月起至八月止之貨款
    合計二百三十一萬二千四百零八元部分未為給付，惟兩造間之買賣關均係為民法
    規定特種買賣之貨樣兼試驗買賣，即被告先予原告規格圖，由原告試做樣品，貨
    樣經第三人富光輝公司承認後，原告方開始生產，再由原告出貨予第三人富光輝
    公司，價金則約定月結或隔月結，若未通過受貨人即第三人富光輝公司之試驗承
    認，因附停止條件成就而發生效力，則兩造之買賣尚未生效，被告自得主張就溢
    付價款扣抵他貨，此有第三人富光輝公司自八十九年八月起至九十年九月止，長
    達一年之試驗（含複測）報告，均明載有：「請供應商即原告，在一周之內回復
    我司，若逾期不回復，則視同供應商認可我司判定」等語可證。按民法第三百八
    十六條：「標的物經試驗而未交付者，買受人於約定期限內，未就標的物為承認
    之表示，視為拒絕，其無約定期限，而於出賣人所定之相當期限內，未為承認之
    表示者，亦同。」之規定，第查第三人富光輝公司就因未通過試驗而拒絕受領之
    貨物，退運回原告，部分已由其領回，部分則尚未領回，是就原告領回之貨物則
    視同未交付，玆因原告領回之貨品係電腦鍵盤暨手寫功能週邊零件，該批貨品之
    特性具時效性，須應配合市場上需求，汰換率高，時至今日，原告就該批相同產
    品之給付於第三人富光輝公司並無利益，故而第三人富光輝公司始終拒絕。又原
    告另有變更規格以求與被告退換為他項貨物，然其所送之樣品亦始終未徵得第三
    人富光輝公司承認，故被告始終未同意按其所送變更規格後之貨樣，照該貨樣請
    原告生產以為出貨予第三人富光輝公司試驗。
二、兩造間有關７０５５之貨品為手寫觸控板，訂單號碼：ＣＦ─８９０６２１─４
　　，日期：八十九年六月二十一日（編號甲１）；訂單號碼：ＣＦ─８９０７２１
　　─２，日期：八十九年七月二十一日（編甲２）；訂單號碼：ＣＦ─８９１１２
　　８─５，日期：八十九年十一月二十八日（編甲３），以上合計訂貨量為二七六
　　三０四個，其中單價分別為美金一點九五元及美金一點七五元，原告出貨二七六
　　三０四個，兩造約定價金為隔月結，被告已付清全部價款，惟其中經第三人富光
　　輝公司試驗後，拒絕一二九二二五個不良品，退回原告，其中編號甲１三四五六
　　０個，單價美金一點七五元，已全數由原告領回，依匯率一美元兌換三十二點二
　　七元計算等於一百九十五萬一千六百九十元；編號甲２五九二０個，單價美金一
　　點七五元，亦全數由原告領回，依同前匯率等於三十三萬四千三百十七元，編號
　　甲３六四四五二個，第三人富光輝公司拒絕受領。編號甲４二四二九三個，第三
　　人富光輝公司亦拒絕受領並已退運至香港，惟原告不配合領回，以上未通過第三
　　人富光輝公司試驗之數量為一二九二二五個，合計為美金二十三萬二千七百二十
　　八元。其中經原告領回視同未交付者有編號甲１、甲２，金額為一百九十五萬一
　　千六百九十元及三十三萬四千三百十七元合計溢付款為二百二十八萬六千零七元
　　。又就該７０５５貨品退貨事，原告曾行文第三人富光輝公司並副知被告，自承
　　應按洋華尺寸換貨三五，０三四個及按現有庫存原尺寸補貨二０八０一個。惟其
　　重新按「洋華尺寸」打樣，未得被告之認可；又因電腦週邊產品之特性具時效性
　　，汰換率高，須爭取商機，故第三人富光輝公司拒絕承認原尺寸標的物。又８９
　　６８─１貨品部分，訂購數量五００００個，單價一百十九元，兩造約定月結，
　　被告已全數付清，惟經第三人富光輝公司退運不良品一一三四九個，原告領回一
　　一二０八個，兩造合意由原告依８９６８─２及８９６８─３貨品換貨，原告計
　　應換８９６８─２貨品七七四九個及８９６８─３貨品三六００個，合計一一三
　　四九個，然亦有未能通過第三人富光輝公司試驗之情形。前述７０５５貨品甲類
　　溢付款即編號甲１、甲２合計二百二十八萬六千零七元，８９６８─２貨品折價
　　三成計十二萬六千四百十四元，因８９６８─１貨品而退補之８９６８─二不得
　　請求六一五七個，單價一百十九元，計七十三萬二千六百八十三元，因８９６８
　　─１而退補之８９６８─３不得請求二九三九個，每個一百十九元，計三十四萬
　　九千七百四十一元，合計三百四十九萬四千八百四十五元，因第三人富光輝公司
　　未予承認而買賣契約約不生效力，原告無法律上原因受有前述款項之利益，原告
　　自得依不當得利之法律關係返還被告，被告自得與本件原告請求款項抵銷。如認
　　原告受領前述款項具法律上之原因，被告亦主張同時履行抗辯，於原告就編號甲
　　１、甲２依「洋華尺寸」重新打樣未獲認可前８９６８─２貨品六，一五七個及
　　８９６８─３貨品二，九三九個未換補為第三人富光輝公司收受前，被告自可拒
　　絕給付。
參、證據：提出會議紀綠一紙、第三人富光輝公司測試報告六十五紙、出貨紀錄表一
    紙、匯款單二紙，並聲請訊問證人施錫禎為證。
    理      由
一、本件原告起訴主張：被告尚欠其自九十年三月起至八月止８９６８─２、８９６
    ８─３貨品之貨款合計二百三十一萬二千四百零八元，兩造對於退換貨之方式及
    數量曾有爭執，遂於九十年八月二十八日及九十年八月三十日達成協議，系爭貨
    款金額係依該協議計算，惟原告起訴尚未扣除協議折價金額十二萬六千四百一十
    四元。又系爭法律關係為一般買賣而非被告所稱貨樣兼試驗買賣，而本件原告係
    請求８９６８─２、８９６８─３貨品之貨款，與７０５５貨品並非本於同一雙
    務契約而發生，原告受領７０５５貨品之價款係有法律上原因，並無不當得利，
    原告亦未同意自系爭貨款扣除７０５５貨品價款之情形，被告主張系爭價金與７
    ０５５貨品已付價款抵銷，於法無據，而被告給付系爭價金之義務與被告就７０
    ５５貨品應補送部分亦不生同時履行抗辯之問題，爰依買賣之法律關係訴如聲明
    所示等語。被告則以：其固有原告所稱８９６８─２、８９６８─３貨品自九十
    年三月起至八月止之貨款合計二百三十一萬二千四百零八元部分未為給付，惟原
    告並未扣除協議應折價金額十二萬六千四百一十四元，而兩造間之相關買賣均係
    特種買賣中之貨樣兼試驗買賣，７０５５貨品既未經被告即買受人或其指定之第
    三人富光輝公司承認，該次買賣自因所附停止條件未成就而不生效力，原告受領
    ７０５５貨品之溢付價款二百二十八萬六千零七元，及因８９６８─１貨品而退
    補之８９６８─２貨品不得請求六一五七個，單價一百十九元，已付七十三萬二
    千六百八十三元，因８９６８─１貨品而退補之８９６８─３貨品不得請求二九
    三九個，每個一百十九元，已付三十四萬九千七百四十一元，合計三百三十六萬
    八千四百三十一元，原告受領均無法律上原因，被告自得主張不當得利請求原告
    返還所受利益，被告主張將不當得利請求權與本件原告請求之系爭貨款債權相抵
    銷。如認原告受領前述款項具法律上之原因，被告亦主張同時履行抗辯，於原告
    就７０５５貨品應補編號甲１、甲２依「洋華尺寸」重新打樣未獲認可前之８９
    ６８─２貨品六一五七個，８９６８─３貨品二九三九個未換補為第三人富光輝
    公司收受前，被告拒絕給付本件價款等語資為抗辯。
二、本件原告主張被告尚欠其自九十年三月起至八月止８９６８─２、８９６８─３
    之貨款合計二百三十一萬二千四百零八元一事，已為被告所不執，並有原告提出
    訂貨單二紙為憑。原告此部分之主張，自為真實可信。惟被告辯稱依兩造九十年
    八月二十八日、九十年八月三十日協議，系爭貨款金額應折價十二萬六千四百一
    十四元一事，亦為原告所不爭執，並有原告提出協議書二紙為憑。被告此部分所
    辯，亦為真實可採。簡言之，依兩造所不爭執之前述協議，被告尚有系爭貨款二
    百十八萬五千九百九十四元未為清償。
三、按「試驗買賣，為以買受人之承認標的物為停止條件，而訂立之契約。」、「按
    照貨樣約定買賣者，視為出賣人擔保其交付之標的物，與貨樣有同一之品質。」
    民法第三百八十四條、第三百八十八條固對特種買賣中之試驗買賣、貨樣買賣分
    別定有明文。惟在試驗買賣，出賣人有許買受人試驗其標的物之義務，係指買受
    人於試驗買賣標的物後，其承認與否純由買受人之任意為之，與標的物是否具有
    瑕疵無關，亦無須申明不予承認之理由，或縱所附具之理由不確實或與標的物無
    干，亦於買受人之不承認並無妨礙。如約定買受人僅得於標的物有瑕疵時，始得
    拒絕承認，即非民法所稱之試驗買賣。至於所謂貨樣買賣係指依一定樣本而定之
    買賣，視為出賣人擔保其交付之標的物與貨樣有同一之品質，尚非附條件之買賣
    ，而係無條件之買賣。經查，被告辯稱７０５５、８９６８─１貨品之買賣契約
    係貨樣兼試驗買賣，因第三人富光輝公司未予承認之所附停止條件尚未成就而無
    效一事，已為原告所否認，而被告所稱兩造間有關貨品之買賣係由被告交付原告
    貨品規格圖，由原告試做樣品，經第三人富光輝公司承認後，原告方開始生產，
    第三人富光輝公司並自八十九年八月起至九十年九月止長達一年之試驗（含複測
    ），其測試報告均明載有：「請供應商即原告，在一周之內回復我司，若逾期不
    回復，則視同供應商認可我司判定」等情，固為原告所不爭執，並有被告提出測
    試報告六十五紙為憑。惟依其文意及測試報告列舉具瑕疵之物數量及具體瑕疵項
    目，應係指第三人富光輝公司於收到貨物後得為測試，並判定貨物是否具有瑕疵
    ，並將檢驗結果通知原告表示意見，如原告逾期未為回復，貨物之瑕疵即以第三
    人富光輝公司測試結果為準，參以兩造亦不爭執，相關貨物由原告逕送第三人富
    光輝公司，並須由第三人富光輝公司「承認」，就第三人富光輝公司判定並以瑕
    疵退貨部分，多約定由原告補送無瑕疵之物等事實，則兩造約定第三人富光輝公
    司於收到貨物得為測試之目的，係在判定測試收受貨品是否具有瑕疵而為承認與
    否之決定，並其決定前尚須通知原告表示意見，逾期即以第三人富光輝公司測試
    結果而為判定瑕疵之數量以決定退補，顯然兩造所約定須由第三人富光輝公司「
    承認」，係以標的物有瑕疵時，第三人富光輝公司始得拒絕承認，與民法試驗買
    賣之買受人於試驗後，得任意承認或拒絕承認之要件有間，非屬特種買賣之試驗
    買賣，而貨樣買賣亦非以買受人承認與否為停止條件，況兩造間有關買賣契約之
    履行，亦於訂約後原告依約交付貨品，被告亦依原告所交付貨品數量給付價金，
    僅於事後依原告所交付貨品瑕疵數量而生退補之情形，則兩造間相關買賣契約於
    訂約後即生效力，兩造均亦依約履行，並無附有停止條件須視停止條件成就始生
    效力之情形。被告所辯兩造間７０５５、８９６８─１貨品之買賣為貨樣兼試驗
    買賣，因第三人富光輝公司未為「承認」而停止條件尚未成就而不生效力云云，
    於法自有未合，不足憑採。
四、按「二人互負債務，而其給付種類相同，並均屆清償期者，各得以其債務，與他
    方之債務，互為抵銷。」民法第三百三十四條第一項前段固有明文。惟，債務之
    抵銷，以雙方當事人互負債務為必備之要件。若一方並未對他方負有債務即無從
    抵銷。查，被告主張兩造間有關７０５５、８９６８─１貨品部分係貨樣兼驗買
    賣，既未經被告即買受人或其指定之第三人富光輝公司承認，因所附停止條件未
    成就買賣契約不生效力，原告受領７０５５貨品之溢付價款二百二十八萬六千零
    七元，另因８９６８─１貨品而退補之８９６８─２不得請求六一五七個，單價
    一百十九元，已付七十三萬二千六百八十三元，因８９６８─１貨品而退補之８
    ９６８─３不得請求二九三九個，每個一百十九元，已付三十四萬九千七百四十
    一元，合計三百三十六萬八千四百三十一元，原告受領均無法律上原因，被告自
    得主張不當得利請求原告返還所受利益，被告主張將不當得利請求權與本件原告
    請求之系爭貨款債權相抵銷云云，已為原告所否認，而兩造間有關７０５５、８
    ９６８─１貨品之買賣契約非屬民法所定試驗買賣，並無被告所稱附有第三人富
    光輝公司承認之停止條件，亦未因第三人富光輝公司未為承認而無效之情形，已
    詳述如前。而被告所稱７０５５、８９６８─１貨品之溢付或不得請求價款三百
    三十六萬八千四百三十一元部分，均係被告依該７０５５、８９６８─１貨品買
    賣契約所約定數量、價格而支付，僅因兩造間因物瑕疵數量或如何退補有所爭執
    ，被告認其已支付之價款係「溢付」或原告不得請求，而非指被告在原約定之價
    款外另為「溢付」或原告在原約定價金外另收受前述款項，則原告既係依該７０
    ５５、８９６８─１貨品買賣之法律關係受此利益，該買賣之法律關係自為原告
    受有利益之法律上原因。被告復未主張並證明該買賣之法律關係另有自始或嗣後
    不存在之情形，原告受有收受前述價金自非不當得利，被告對原告亦無不當得利
    返還請求權。揆諸前開說明，原告對被告既未負有被告所稱之返還不當得利之債
    務，被告自不得以之對原告本件所主張價金債權為抵銷之主張。被告此部分抵銷
    之主張，不合抵銷必備雙方當事人互負債務之要件，被告主張抵銷不生抵銷效力
    。被告所負系爭買賣之價金債務，自不因而消滅。
五、次按「因契約互負債務者，於他方當事人未為對待給付前，得拒絕自己之給付。
    」民法第二百六十四條第一項前段雖有明文。惟按「所謂同時履行之抗辯，乃係
    基於雙務契約而發生，倘雙方之債務，非本於同一之雙務契約而發生，縱令雙方
    債務在事實上有密切之關係，或雙方之債務雖因同一之雙務契約而發生，然其一
    方之給付，與他方之給付，並非立於互為對待給付之關係者，均不能發生同時履
    行之抗辯。」最高法院五十九年度台上字第八五０號判例意旨參照。經查，被告
    再主張同時履行抗辯，即於原告就７０５５貨品應補編號甲１、甲２依「洋華尺
    寸」重新打樣未獲認可前之８９６８─２貨品六一五七個，８９６８─３貨品二
    九三九個未換補為第三人富光輝公司收受前，被告拒絕給付本件價款云云，然查
    ，本件原告所請求之價款為８９６８─２、８９６８─３之貨款，與有關７０５
    ５貨品之買賣契約為不同之買賣契約，亦為兩造所不爭執之事實，亦有原告提出
    不同次買賣之估價單三紙在卷為憑，則被告應負系爭價金之給付義務與原告就７
    ０５５貨品所負應補編號甲１、甲２依「洋華尺寸」之８９６８─２貨品六一五
    七個，８９６８─３貨品二九三九個之義務，並非本於同一雙務契約而發生，縱
    令兩造前述債務在事實上有密切之關係，兩者間並非立於互為對待給付之關係，
    均不能發生同時履行之抗辯。依前說明，被告所主張之前述原告所負給付義務與
    被告所負系爭價金給付義務，既非本於同一雙務契約而發生，兩者間並非立於互
    為對待給付之關係，被告引為同時履行之抗辯云云，於法無據，亦不得憑採。
六、綜上所述，原告依買賣之法律關係請求被告給付二百十八萬五千九百九十四元，
    及自支付命令送達翌日即九十一年十月八日起至清償日止按週年利率百分之五計
    算之利息，為有理由，自應准許。原告逾此範圍之請求，為無理由，自應駁回。
七、原告勝訴部分，兩造均陳明願供擔保，聲請宣告假執行或免為假執行，經核並無
    不合，爰分別酌定相當之擔保金額宣告之。原告敗訴部分既經駁回，其假執行之
    聲請失所附麗，亦應併予駁回。
八、本案事證已臻明確，兩造其餘攻擊防禦方法，經本院審酌後，認已與本院所為上
    述判斷不生影響，爰不一一贅述，併此敘明。
九、據上論結，本件原告之訴為一部有理由，一部無理由，依民事訴訟法第七十九條
    、第三百九十條第二項、第三百九十二條第二項，判決如主文。
中　　　華　　　民　　　國　　九十三　　年　　　一　　　月　　 十四　　 日
                                臺灣桃園地方法院民事第一庭
~B法　　　官　張天民
右為正本係照原本作成
如對本判決上訴，須於判決送達後廿日內向本院提出上訴狀
中　　　華　　　民　　　國　　九十三　　年　　　一　　　月　　 十五　　 日
~B法院書記官　羅文
